【裁判字號】    98,消債更,234
【裁判日期】    980331
【裁判案由】    聲請更生程序
【裁判全文】
臺灣高雄地方法院民事裁定           98年度消債更字第234號
聲  請  人  甲○○
上列當事人因消費者債務清理事件聲請更生，本院裁定如下：
    主  文
聲請駁回。
聲請費用由聲請人負擔。
    理  由
一、聲請意旨略以：聲請人因積欠遠東國際商業銀行股份有限公
    司（下稱遠東銀行）等債權人無擔保債權計新台幣（下同）
    672,654 元，而有不能清償債務情事。而消費者債務清理條
    例（下稱消債條例）頒布後，聲請人向最大債權銀行遠東銀
    行申請前置協商，經遠東銀行於97年6 月10日以聲請人因今
    年度大量使用信用卡消費，且僅能接受月付約8,000 元之還
    款方案，且無意增加月付金額，經多次協調後，仍無法達成
    協商共識，而致協商不成立，並發給前置協商不成立通知書
    。又聲請人無擔保或無優先權之債務總額未逾1,200 萬元，
    復未經法院裁定開始清算程序或宣告破產，爰依消債條例第
    151 條第1 項、第153 條規定，聲請准予更生等語。
二、按「為使負債務之消費者得依本條例所定程序清理其債務，
    以調整其與債權人及其他利害關係人之權利義務關係，保障
    債權人之公平受償，謀求消費者經濟生活之更生及社會經濟
    之健全發展，特制定本條例。」、「債務人不能清償債務或
    有不能清償之虞者，得依本條例所定更生或清算程序，清理
    其債務」，消債條例第3 條定有明文。是消債條例之立法，
    其中心思想乃認陷於經濟上困境之消費者若任其於惡性循環
    之債務窘境中自生自滅，其將衍生嚴重之社會問題，致難以
    維持安定之社會經濟秩序，故有予之分別情形依更生或清算
    之程序清理其債務之必要，藉以妥適調整其與各相關債權人
    等間之權利義務關係，以謀求消費者經濟生活之更生機會，
    從而健全社會經濟發展。惟私法上之債之關係，係以當事人
    間之信賴關係為基礎，為社會經濟組織之重要支柱。當事人
    於以法律行為追求自己之利益之際，亦應顧及對方之利益，
    並考量債權債務在社會上之作用，本於誠實及信用之原則，
    行使其債權及履行其債務。故債務人之消費者欲以上開條例
    為其所負義務之調整者，自應本於誠信原則之本旨，僅在其
    不能清償債務或有不能清償之虞而使其陷於經濟上之困境時
    始得准許之，以避免其藉此善意之立法而惡意圖謀減免債務
    ，致使社會陷於道德之危險，並因此使信用緊縮而造成社會
    經濟之動盪。又聲請更生或清算不合程式或不備其他要件者
    ，法院應以裁定駁回之，但其情形可以補正者，法院應定期
    間先命補正，消債條例第8 條亦有明定。
三、聲請人固以其積欠遠東銀行等債權人無擔保債權共計672,65
    4 元，因有不能清償債務之虞。而於消債條例頒布後，向最
    大債權銀行遠東銀行申請前置協商，經遠東銀行於97年6 月
    10日以聲請人因今年度大量使用信用卡消費，且僅能接受月
    付約8,000 元之還款方案，且無意增加月付金額，經多次協
    調後，仍無法達成協商共識，而致協商不成立，並發給前置
    協商不成立通知書等情，並提出債權人清冊、前置協商不成
    立通知書、財團法人金融聯合徵信中心當事人查詢個人資料
    （信用報告）回覆書及遠東銀行民事陳報狀為憑（見本院卷
    第11至12頁、第14頁、第23至25頁、第57至58頁），固堪認
    定。惟揆諸前揭條文之規定及說明意旨，聲請人須應有不能
    清償債務或有不能清償債務之虞，且此情形業使其陷於經濟
    上之困境時，法院始得准之進行更生或清算程序。惟查：
  (一)聲請人自承目前任職於台灣典範半導體股份有限公司，據其
    所提出97年1 至12月薪資單（見本院卷第96至101 頁）為憑
    ，而依此計算，聲請人1 至12月薪資所得總額為360,744 元
    ，平均每月為30,062元（計算式：360,744 元÷12＝30,062
    元），故應認其目前平均每月所得為30,062元。另就聲請人
    本人之必要生活支出部份，因消債條例之立法目的，係為使
    不幸陷入經濟困境之人得以清理債務、重建生活，並在清理
    過程中能保有符合人性尊嚴之最低基本生活，而非維持債務
    人過去慣常之寬裕生活，故並非由聲請人任意主張其基本生
    活費用之數額，否則將造成揮霍無度以致清償能力降低，反
    而易使更生程序無從進行，因此本院認應以內政部所公告之
    98年度高雄市最低生活費用每人每月11,309元為計算準據，
    始為合理。又聲請人主張每月尚須支出父親何豐茂扶養費用
    3,000 元，並提出何豐茂95、96財政部高雄市國稅局財產歸
    屬資料及綜合所得稅各類資料清單、戶籍謄本（見本院卷第
    35至37頁、第39頁）為證。惟依上開說明，再參酌何豐茂目
    前居住於高雄縣岡山鎮，是何豐茂每月生活費用應以內政部
    所公告之98年度台灣省最低生活費用每人每月9,660 元為計
    算之依據。而何豐茂扶養義務人含聲請人在內共有2 人，是
    聲請人每月須負擔之扶養費用在4,830 元（計算式：9,66 0
    元÷2 =4,830元）之範圍內，應屬合理。故聲請人主張需負
    擔何豐貌扶養費用每月3,000 元，尚屬可採。此外，聲請人
    固主張每月尚需替父親何豐茂清償貸款7,000 元，並提出國
    泰人壽房屋擔保借款繳息證明（見本院卷第41至43頁）為佐
    。然該筆貸款支出非屬債務人名下之債務，且依前揭房屋擔
    保借款繳息證明亦不足以認定係聲請人所繳付，是聲請人主
    張每月支出該筆費用，且為必要支出費用云云，尚不足採。
  (二)綜上，依聲請人平均每月收入約30,062元計算，於扣除其個
    人最低生活費用11,309元及扶養費用3,000 元後，尚餘15,7
    53元（計算式：30,062元－11,309元－3,000 元＝15,753元
    38,507元）可供運用。另審諸聲請人目前之債務總額為672,
    654 元，以其每月可清償債務15,753元計算，僅約需43個月
    （672,654 元÷15,753元＝43，小數點以下四捨五入）即可
    清償完畢。再佐以聲請人為69年次，目前年僅28歲，當可在
    勞工法定退休年齡前清償完畢，堪認其並無不能償債務或有
    不能清償之虞之情事。
四、綜上所述，聲請人既有固定收入，且其收入扣除其必要生活
    費用及扶養費用支出後，並無不能清償債務或不能清償之虞
    之情事，其聲請既不符合消費者債務清理條例第3 條所定要
    件，且此要件欠缺又屬無從補正，依上揭條文意旨，自應駁
    回其更生之聲請，爰裁定如主文。
五、爰依消費者債務清理條例第8 條前段、第15條，民事訴訟法
    第78條，裁定如主文。
中    華    民    國    98    年    3     月    31    日
                  民事第五庭  法  官  李育信
上為正本係照原本作成。
如不服本裁定，應於裁定送達後10日內，以書狀向本院提出抗告
，並繳納抗告費新臺幣1 千元。
中    華    民    國    98    年    3     月    31    日
                              書記官  林玉珊


司法院資訊處製作；財團法人民間司法改革基金會備份。
